臺灣宜蘭地方法院刑事判決　　　　　　　100年度易字第805號
公　訴　人　臺灣宜蘭地方法院檢察署檢察官
被　　　告　RIRIN　NUR.
上列被告因偽造文書等案件，經檢察官聲請以簡易判決處刑（10
0年度偵字第3197號），本院前認不宜逕以簡易判決，改依通常
程序審理，嗣於準備程序進行中，被告就被訴事實為有罪之陳述
，經本院合議庭裁定改行簡式審判程序，判決如下：
    主  文
RIRIN NURHIDAYAH犯行使偽造私文書罪，處有期徒刑貳月，如易
科罰金，以新台幣壹仟元折算壹日，附表編號1、4-7所示偽造之
「SUHARMIANTI」署押共陸枚、指印共拾貳枚，均沒收；又犯行
使偽造私文書罪，處有期徒刑貳月，如易科罰金，以新台幣壹仟
元折算壹日，附表編號2、3所示偽造之「SUHARMIANTI」署押共
貳枚、指印共枚，均沒收。應執行有期徒刑參月，如易科罰金
，以新台幣壹仟元折算壹日。附表編號1至7所示偽造之「SUHARM
IANTI」署押共捌枚、指印共拾伍枚，均沒收。
    犯罪事實及理由
一、犯罪事實：RIRIN NURHIDAYAH（下稱R女）係印尼籍人士，
    因欲前來臺灣地區工作獲取薪資，竟透過印尼國境內某真實
    姓名、年籍均不詳之成年人，於民國97年2月間，在印尼境
    內不詳地點，由R女提供其照片後，該人即將之換貼於另一
    印尼籍女子「SUHARMIANTI」（下稱S女）所有號碼為AL2721
    43號之護照，再將之交付予R女，R女即持上開經變造之護照
    ，以S女之身份申請來臺擔任家庭看護工之工作，向具有實
    質審查權限之我國駐印尼臺北經濟暨貿易代表處承辦簽證之
    公務員，申請核發入境至我國擔任監護工之簽證，使該不知
    情之公務員於97年3月25日據以核發簽證號碼097JKT062559
    號中華民國簽證1紙，R女並將之黏貼於前揭護照上（上開變
    造護照特種文書並持以行使之行為，行為地在我國領域外，
    依據刑法第3條至第8條之規定，非我國刑法得以處罰之範圍
    ）。並為下列行為：
(一)、R女明知該印尼護照係屬變造，其上所記載之姓名年籍資料
    均與其本人不符，不得以S女之名義入境我國，竟仍基於行
    使變造特種文書、行使偽造私文書及非法入國之犯意，於97
    年3月30日持前揭變造之護照，以S女之名義，自印尼飛抵桃
    園國際機場欲辦理入關手續時，以複寫方式書寫偽造「SUHA
    RMIANTI」名義之入境登記表、出境登記表各1份，並在入境
    登記表、出境登記表之旅客簽名欄、Given Name(s)欄上偽
    造「SUHARMIANTI」名義之署押共2枚（入、出境登記表係一
    式二聯，採複寫印製，第一聯為入境登記表、第二聯為出境
    登記表，第一聯於入境查驗時交予移民署查驗人員收執，第
    二聯則待出境時繳回），而偽造「SUHARMIANTI」名義之入
    境登記表、出境登記表各1份，於入境時將上開變造護照1本
    及偽造之「SUHARMIANTI」名義之入境登記表1份，持交付我
    國入出境管理承辦之公務員以為行使，使該承辦公務員經實
    質審核後，誤信其為S女本人，而誤為核准「SUHARMIANTI」
    入境中華民國，R女即以冒用「SUHARMIANTI」名義之方式，
    行使變造特種文書（指變造之印尼國護照）、行使偽造私文
    書（指入境登記表）之方式，未經許可擅自入境我國，足以
    生損害於入出國管理機關對入出境管理之正確性及S女本人
    。R女非法入境後，復承前揭行使變造特種文書、行使偽造
    私文書之犯意，在委託書委託人姓名欄及外勞委託服務契約
    書外勞姓名、乙方姓名欄上各偽簽「SUHARMIANTI」之署押
    並按捺指印，而偽造委託書及外勞委託服務契約書各1份，
    委託不知情之大眾人才國際有限公司（下稱大眾公司）仲介
    人員，於97年4月1日持前揭變造之護照1本及偽造之委託書
    、外勞委託服務契約書各1份，向內政部入出國及移民署專
    勤事務大隊新北市服務站人員，申請核發中華民國外僑居留
    證而行使，並在指紋卡片上偽造指印共10枚，致承辦人員發
    給號碼AＺ000000000號之中華民國外僑居留證1張，足以生損
    害於S女本人及內政部入出國及移民署於外僑資料管理、外
    僑居留證核發之正確性。
(二)、嗣R女為圖繼續在臺灣地區工作賺取薪資，於上揭外僑居留
    證到期後，另基於行使變造特種文書、行使偽造私文書之犯
    意，於99年3月3日及同年10月19日，在委託書委託人姓名欄
    及外籍勞工專用居留案件申請表本人簽名欄上各偽簽「SUHA
    RMIANTI」之署押並按捺指印，而偽造委託書及外籍勞工專
    用居留案件申請表各1份，藉由不知情大眾公司仲介人員，
    持前揭變造之護照1本及偽造之委託書、外籍勞工專用居留
    案件申請表向內政部入出國及移民署專勤事物大隊申辦居留
    展延及換證而行使，足以生損害於S女本人及行政院勞工管
    理委員會管理外籍勞工之正確性。其後R女於99年12月11日
    欲返回印尼之際，復承前揭行使變造特種文書及行使偽造文
    書之犯意，在桃園中正國際機場出境查驗時，持前揭變造之
    護照1本及入境時已填妥之偽造之出境登記表1張交付與管理
    出境之證照查驗人員查驗而行使之，足以生損害於S女及內
    政部入出國及移民署對於管理外國人出境之正確性。
(三)、嗣R女於100年7月24日以其真實身份再度入境臺灣，並於翌
    （25）日前往內政部入出國及移民署專勤事務隊臺北市服務
    站申辦外僑居留證時，經按捺指紋比對後，發現與內政部入
    出國及移民署資料庫內所留存之S女指紋相同，始查悉上情
    。
二、證據：
(一)、被告R女於警詢、偵查及本院訊問時之自白。
(二)、外人及無戶籍國民指紋建檔作業畫面、指紋檢查處置單、外
    人居留資料查詢（外勞）-明細內容顯示畫面、個別查詢及
    列印詳細資料、R女護照影本、S女護照影本、外籍勞工居留
    案件申請表3紙、委託書2紙（97年4月1日、99年3月3日）、
    外勞委託服務契約書、雇主陳偉群出具之在職證明書3紙（
    97年4月1日、99年3月3日、99年10月19日）、大眾人才國際
    有限公司之私立就業服務機構許可證。
三、按入出國及移民法業經於96年12月26日修正公布，其施行日
    期經授權由行政院公告定自97年8月1日起施行，關於未經許
    可入國罪，由修正前該法第54條修正為第74條，其構成要件
    與法定刑則未變更，另該法第74條復於100年11月23日修正
    ，於同年12月8日施行，然修正前後規定之處罰輕重均相同
    ，並無有利不利之情形，並非法律變更，應逕適用修正後之
    規定（最高法院95年度第21次刑事庭會議決議參照）。按所
    謂署押，指於紙張或物體上簽署之姓名，或其他符號，其用
    在表示其承認簽署文書之效力，與印文具有同一之作用與效
    力，一般人有於姓名之下再按捺指紋，或以按捺指紋代替簽
    名者，如偽造指紋亦屬偽造署押之一種（最高法院92年度臺
    上字第48 15號判決意旨參照）。故核被告就犯罪事實欄一
    (一)所為，係犯刑法第216條、第212條行使變造特種文書罪、
    同法第216條、第210條行使偽造私文書罪及入出國及移民法
    第74條之未經許可入國罪。被告接續於97年3月30日、同年
    月31日及同年4月1日多次偽造署押及指印、偽造私文書及行
    使變造特種文書、行使偽造私文書之行為，均係基於同一犯
    罪決意，於密接之時間反覆實行，持續侵害同一法益，為接
    續犯，應分別僅論以一罪。又被告偽造署押之行為，係偽造
    私文書之階段行為；被告偽造私文書之低度行為，亦為行使
    偽造私文書之高度行為所吸收，均不另論罪。又被告係以一
    行使行為，同時行使變造之護照及偽造之入境登記表、委託
    書、外勞委託服務契約書，而未經許可入境我國，係觸犯構
    成要件不相同之數罪名，為想像競合犯，應依刑法第55條規
    定，從一重之行使偽造私文書罪處斷。被告就犯罪事實欄一
    (二)所為，係犯第216條、第212條之行使變造特種文書罪及同
    法第216條、第210條之行使偽造私文書罪，被告接續於99年
    3月3日、同年10月19日及同年12月11日偽造署押、偽造私文
    書及行使偽造私文書、行使變造特種文書之行為，均係基於
    同一犯罪決意，於密接之時間反覆實行，持續侵害同一法益
    ，為接續犯，應分別僅論以一罪。又被告偽造署押之行為，
    係偽造私文書之階段行為；被告偽造私文書之低度行為，亦
    為行使偽造私文書之高度行為所吸收，均不另論罪。又被告
    係以一行使行為，同時行使變造之護照及偽造之委託書、外
    籍勞工居留案件申請表、出境登記表，而觸犯構成要件不相
    同之數罪名，為想像競合犯，應依刑法第55條規定，從一重
    之行使偽造私文書罪處斷。被告於97年4月1日申請外僑居留
    證及99年3月3日申請居留展延時，均分別以S女名義利用不
    知情之大眾公司仲介人員，持偽造之委託書、申請表等文件
    向內政部入出國及移民署專勤事物大隊承辦居留證事宜之人
    員申請，均係間接正犯。另檢察官就被告申請外僑居留證、
    展延、換證及出境時行使出境登記表部分，犯罪事實雖未載
    明被告主觀上有行使偽造私文書（外勞委託服務契約書、委
    託書、外籍勞工居留案件申請表、出境登記表）之犯意，而
    持用前揭偽造之外籍勞工居留案件申請表等文件之行為，惟
    此部分與經聲請簡易判決處刑論罪科刑之事實，既有前述想
    像競合犯之裁判上一罪關係，自為聲請簡易判決處刑之效力
    所及，本院自得併予審理。又檢察官漏未敘及被告有於99年
    4月1日，在指紋卡片上偽造S女指印共10枚之事實，惟此部
    分與經聲請簡易判決處刑論罪科刑之事實，亦具有法律上一
    罪之關係，自為聲請簡易判決處刑之效力所及，本院亦得併
    予審理，均併予敘明。至檢察官雖認被告行使變造之護照及
    偽造之入、出境登記表，使護照查驗人員將R女入出境之不
    實事項登載於公文書之行為，另涉犯刑法第216、214條之行
    使使公務員登載不實文書罪云云，惟內政部入出國及移民署
    承辦人員對於入出境者持用之護照、入、出境登記表，係具
    有實質審查之權限，並非入出境者一提出行使，主管機關即
    有登載義務，並據以許可，是此部分尚非刑法第214條所涵
    攝之範疇，檢察官關於此部分論罪部分，均有違誤，爰予更
    正。又被告所犯上開2次行使偽造私文書之犯行，犯意各別
    ，行為不同，應分論併罰。爰審酌被告僅為來台工作，竟持
    變造之護照向我國駐外單位申請簽證，且在我國機場內，偽
    造他人名義之入、出境登記表，且將偽造之入境登記表私文
    書及變造之護照特種文書一併持以向通關查驗之公務員行使
    ，嚴重影響我國對於外籍人士入出國管理之正確性，亦損及
    被冒名者之權益，入境後復反覆偽造他人署押及私文書，惡
    性非輕；惟念其僅國小畢業之智識程度、犯後已坦承犯行，
    態度尚佳等一切情狀，分別量處如主文所示之刑，並均諭知
    易科罰金之折算標準，暨定應執行之刑，及易科罰金之折算
    標準，以示懲儆。附表編號1至6所示偽造之「SUHARMIANTI
    」署押共8枚、指印共15枚，均係偽造之署押，不問屬於犯
    人與否，均應依刑法第219條之規定宣告沒收。
據上論斷，應依刑事訴訟法第452條、第273條之1第1項、第299
條第1項前段，入出國及移民法第74條，刑法第216條、第210條
、第212條、第55條、第41條第1項前段、第51條第5款、第219條
，刑法施行法第1條之1第1項、第2項前段，判決如主文。
本案經檢察官張學翰到庭執行職務
中    華    民    國    100    年    12    月    22   日
                  刑事第三庭法  官  卓怡君
上正本證明與原本無異。
如不服本判決應於收受送達後10日內向本院提出上訴書狀，並應
敘述具體理由；其未敘述上訴理由者，應於上訴期間屆滿後20日
內向本院補提理由書(均須按他造當事人之人數附繕本)「切勿逕
送上級法院」。
                            書記官  林怡君
中    華    民    國   100    年    12    月    22    日
附表：
 ┌──┬──────┬─────┬───────────┐
 │編號│偽造文書名  │ 欄    位 │偽造之署押（含署名及指│
 │    │稱          │          │印）                  │
 ├──┼──────┼─────┼───────────┤
 │    │入境登記表  │旅客簽名欄│偽造「 SUHARMIANTI  」│
 │  1 │（民國97年3 │          │之署押1枚             │
 │    │月30日入境）├─────┼───────────┤
 │    │            │Given     │偽造「 SUHARMIANTI  」│
 │    │            │Name(s)欄 │之署押1枚             │
 │    │            │          │                      │
 ├──┼──────┼─────┼───────────┤
 │    │外籍勞工專  │本人簽名欄│偽造「 SUHARMIANTI  」│
 │  2 │用居留案件  │          │之署押及指印各1枚     │
 │    │申請表      │          │                      │
 ├──┼──────┼─────┼───────────┤
 │    │委託書      │委託人簽名│偽造「 SUHARMIANTI  」│
 │  3 │(99年3月3日)│欄        │之署押1枚、指印2枚    │
 │    │            │          │                      │
 ├──┼──────┼─────┼───────────┤
 │  4 │委託書      │委託人簽名│偽造「 SUHARMIANTI  」│
 │    │(97年4月1日)│欄        │之署押及指印各1枚     │
 │    │            │          │                      │
 ├──┼──────┼─────┼───────────┤
 │  5 │指紋卡片    │捺印指紋欄│指印共10枚            │
 │    │(流水編號   │          │                      │
 │    │0000000000）│          │                      │
 ├──┼──────┼─────┼───────────┤
 │  6 │外勞委託服務│外勞姓名欄│偽造「 SUHARMIANTI  」│
 │    │契約書      │及乙方姓名│之署押2枚、指印1枚    │
 │    │            │欄        │                      │
 ├──┼──────┼─────┼───────────┤
 │  7 │變造護照影本│簽名欄    │偽造「 SUHARMIANTI  」│
 │    │            │          │之署押1枚             │
 │    │            │          │                      │
 └──┴──────┴─────┴───────────┘
附錄本案論罪科刑法條全文：
入出國及移民法第74條
未經許可入國或受禁止出國處分而出國者，處三年以下有期徒刑
、拘役或科或併科新臺幣九萬元以下罰金。違反臺灣地區與大陸
地區人民關係條例第十條第一項或香港澳門關係條例第十一條第
一項規定，未經許可進入臺灣地區者，亦同。
刑法第216條
行使第210條至第215條之文書者，依偽造、變造文書或登載不實
事項或使登載不實事項之規定處斷。
刑法第210條
偽造、變造私文書，足以生損害於公眾或他人者，處5年以下有
期徒刑。
刑法第212條
偽造、變造護照、旅券、免許證、特許證及關於品行、能力服務
或其他相類之證書、介紹書，足以生損害於公眾或他人者，處1
年以下有期徒刑、拘役或3百元以下罰金。